【裁判字號】    89,上易,335
【裁判日期】    890308
【裁判案由】    恐嚇取財等
【裁判全文】
臺灣高等法院臺中分院刑事判決          民國八十九年度上易字第三三五號
    上  訴  人
    即  被  告  丙○○
    選任辯護人  林永山律師
右上訴人因恐嚇取財等案件，不服台灣台中地方法院中華民國八十八年十二月十五日
第一審判決（民國八十八年度訴字第二一一六號，起訴案號：台灣台中地方法院檢察
署民國八十八年度偵字第二○八三六號），提起上訴，本院判決如左：
    主      文
上訴駁回。
    事實及理由
一、本案經本院審理結果，認第一審法院依刑法第廿八條、第三百四十六條第一項、
    第二項，罰金罰鍰提高標準條例第一條前段，判處上訴人即被告丙○○（以下簡
    稱被告）有期徒刑壹年玖月，並說明其被訴之放火燒毀現未有人所在建築物部分
    ，不能證明犯罪，因與科刑判決之上開部分，有方法結果之牽連關係，屬裁判上
    一罪，不另為無罪之諭知，其認事用法，核無違誤，量刑亦稱妥適，應予維持，
    並引用第一審判決書記載之事實、證據及理由（如附件）。
二、被告在本院審理中未提出有利之證據及辯解，其上訴意旨，以原審量刑過重，指
    摘原判決此部分不當，惟原判決如何量處被告上開之刑，已於判決理由欄詳予說
    明，被告空言指摘量刑不當，自無足取，其上訴為無理由，應予駁回。
三、原判決關於重利部分，經被告撤回其上訴，已告確定，不予論列。
四、據上論斷，應依刑事訴訟法第三百七十三條、第三百六十八條，判決如主文。
本案經檢察官丁○○到庭執行職務。
中      華      民      國    八十九     年       三      月     八     日
                                  臺灣高等法院臺中分院刑事第一庭
                                        審判長法  官  陳  嘉  雄
                                              法  官  龔  永  昆
                                              法  官  陳  登  源
右正本證明與原本無異。
檢察官得上訴。
如不服本判決應於收受送達後十日內向本院提出上訴書狀，其未述上訴之理由者並
得於提起上訴後十日內向本院補提理由書（均須按他造當事人之人數附繕本）。
                                              書記官  林  桂  鳳
中      華      民      國    八十九     年       三      月     九     日
                                                                        Ｈ
臺灣臺中地方法院刑事判決                        八十八年度訴字第二一一六號
    公  訴  人  臺灣臺中地方法院檢察署檢察官
    被      告  丙○○  男二十六歲（民國○○○年○月○日生）
                        住台中縣沙鹿鎮○○○路五五號
                        身分證統一編號：Ｌ一二八八六一九號
    被      告  廖清勳  男三十一歲（民國○○○年○月○日生）
                        住南投縣魚池鄉五城村五城巷一六號
                        身分證統一編號：Ｍ一二一四五八四號
    右  二  人
    指定辯護人  本院公設辯護人  陳秋靜
右列被告等因公共危險等案件，經檢察官提起公訴 (八十八年度偵字第二○八三六號
)，本院判決如左：
    主  文
丙○○共同連續乘他人急迫貸以金錢，而取得與原本顯不相當之重利，處有期徒刑陸
月，併科罰金壹萬元，罰金如易服勞役以參佰元折算壹日。又共同意圖為自己不法之
所有，以恐嚇使人將本人之物交付未遂，處有期徒刑壹年玖月。主刑部分應執行有期
徒刑貳年壹月，併科罰金壹萬元，罰金如易服勞役以參佰元折算壹日。
廖清勳共同意圖為自己不法之所有，以恐嚇使人將本人之物交付未遂，處有期徒刑壹
年玖月。
    事  實
一、丙○○前於民國八十七年二月間受僱於自稱「李先生」之成年男子，基於概括之
    犯意聯絡，由「李先生」以刊登報紙廣告自稱「李先生」名義借款之方式經營地
    下錢莊，乘甲○○急須用款而告貸無門之際，先於八十七年十月三十一日貸予甲○○新台幣（下同）三萬元，利息以十日為一期，本金一萬元之每期利息為二千
    元（八十七年十一月二十日後調降為每期一千八百元），並於借款時預扣六千元
    ，甲○○實拿二萬四千元，並簽發面額均為三萬元之本票二紙交付予「李先生」
    ，及於同年十二月二十五日貸予甲○○一萬元，利息計算同前，並於借款時預扣
    一千八百元，甲○○實拿八千二百元，並簽發面額均一萬元之本票二紙交付予「
    李先生」，由「李先生」派員或通知被告丙○○前往甲○○處收取利息，八十八
    年二月以後因「李先生」移至他地經營，即交由被告丙○○向甲○○收取上開與
    原本顯不相當之重利。甲○○於借款後業已陸續償還前揭借款之本金及利息共計
    六萬餘元，尚欠本金一萬五千元及利息未為清償。嗣甲○○前擬以辦理信用卡刷
    卡之方式清償前揭積欠債務，曾於八十八年九月二十七日在梧棲農會前交付其所
    有第一商業銀行帳號為00000000000號存款存摺乙本、印章乙枚及金
    融卡乙張予丙○○，丙○○轉交廖清勳辦卡未成，而持有上開物件。丙○○又另
    行起意與廖清勳，基於犯意之聯絡，為共同向乙○○恐嚇取財，而由丙○○於八
    十八年九月三十日上午六時三十分許及同日下午一時五十九分，自稱為「林先生
    」以電話向乙○○恐嚇迫其交付九十萬元予伊，否則將使其所開設之幼稚園一家
    一家關閉等語，致乙○○心生畏懼，立即報警處理。嗣因乙○○未依言付款，丙○○、廖清勳乃於八十八年十月二日凌晨三時許共同前往現未有人所在之台中縣
    龍井鄉○○○路一０一巷一０五號乙○○所投資之紅博士幼稚園門口，由丙○○
    潑灑汽油於門前塑膠草皮上，再由廖清勳點火燃燒，幸經及時發現撲滅，僅薰黑
    該幼稚園大門及門前塑膠草皮 (毀損部分未據告訴)。丙○○、廖清勳乃於同年
    月二日晚上十一時三十分許及十月四日下午三時再度以電話向乙○○恐嚇稱火燒
    紅博士幼稚園只是給你們警告而已，及與乙○○議價降為五十萬元，並囑其將款
    項匯入第一商業銀行、帳號為00000000000號、戶名為甲○○之帳戶
    內。嗣丙○○、廖清勳於同年月五日下午一時二十四分在台中市○○路六十七號
    前0000000號公用電話亭內再度以電話催促乙○○付款時，為警當場逮獲
    ，並扣得本票三張、存摺一本及金融卡一張。
二、案經台中市警察局移送臺灣臺中地方法院檢察署檢察官偵查起訴。
    理  由
一、訊據被告丙○○、廖清勳，對於右開時、地之犯罪事實，坦承不諱，核與被害人
    甲○○、乙○○於警訊時及偵查中指述之情節相符，復有譯文、錄音帶、存摺、
    金融卡、帳單、相片、贓物領據及本票三紙等在卷足資佐證，足徵被告丙○○、
    廖清勳上開自白堪認與事實相符，本案事證已臻明確，被告二人犯行均堪以認定
    。
二、核被告丙○○、廖清勳二人所為恐嚇乙○○部分，均係犯有刑法第三百四十六條
    第三項、第一項之恐嚇取財未遂罪。被告丙○○則另犯刑法第三百四十四條重利
    罪。又被告等二人雖不只一次恐嚇乙○○，但其迭次恐嚇之行為，無非欲達最終
    之得財目的，應只論一個恐嚇使人交付所有物之未遂罪。被告二人就恐嚇取財未
    遂罪間，被告丙○○與不知姓名年籍之成年男子「李先生」間就重利部分，均有
    犯意聯絡及行為分擔，各為共同正犯。被告丙○○先後所為重利之行為，時間緊
    接，犯罪構成要件相同，顯係基於概括犯意為之，為連續犯，應依刑法第五十六
    條規定以一罪論，並加重其刑至二分之一。被告二人已著手於恐嚇取財犯罪行為
    之實施，未生取財之結果，為未遂犯，爰依刑法第二十六條前段之規定，按既遂
    犯之刑度減輕其刑。被告丙○○所犯上開恐嚇取財未遂罪、重利罪間，犯意各別
    ，構成要件亦殊，應分論併罰。爰審酌被告二人素行尚屬好、年輕力壯不思以正
    當方法賺錢、犯罪動機係供己用、毀損他人財產為方法、犯行坦承不諱等一切情
    狀，分別量處如主文所示之刑，丙○○部分並諭知易服勞役之折算標準，及定其
    執行刑。
三、公訴意旨另以：丙○○與廖清勳共同向乙○○恐嚇取財，由丙○○於八十八年九
    月三十日上午六時三十分許及同日下午一時五十九分，自稱為「林先生」之名義
    以電話向乙○○恐嚇迫其交付九十萬元予伊，否則將使其所開設之幼稚園一家一
    家關閉等語。嗣因乙○○未依言付款，丙○○、廖清勳乃於八十八年十月二日凌
    晨三時許共同前往現未有人所在之台中縣龍井鄉○○○路一０一巷一０五號乙○○所投資之紅博士幼稚園門口，由丙○○潑灑汽油於門前塑膠草皮上，廖清勳點
    火燃燒，幸經及時發現撲滅，僅燒毀該幼稚園大門及門前草皮，因認被告丙○○
    等涉有刑法第一百七十四條第四項、第一項放火燒毀現未有人所在建築物罪嫌。
    按犯罪事實，應依證據認定之，無證據不得推定其犯罪事實，又不能證明被告犯
    罪者，應為無罪之諭知，刑事訴訟法第一百五十四條、第三百零一條第一項定有
    明文。又認定被告有罪之事實，應憑證據，如未能發現相當之證據，或證據不足
    以證明，自不能以推測或擬制之方法以為裁判之基礎；且認定事實所憑之證據，
    其為訴訟上之證明，須達於通常一般人之人均不致有所懷疑，而能確信其為事實
    之程度者，始得據為有罪之認定，倘其證明未達到此一程度而有合理之懷疑存在
    時，尚難為有罪之認定基礎，最高法院四十年台上字第八六號、七十六年台上字
    第四九八六號判例分別揭有上旨。公訴意旨認被告丙○○、廖清勳涉有前開犯行
    ，無非以被告丙○○在八十八年九月三十日電話中曾於電話中稱，如不付九十萬
    元，要使被害人乙○○所開設之幼稚園一家一家關門，被告二人果於同年十月二
    日凌晨三時許火燒紅博士幼稚園，並於事後打電話通知被害人，火燒紅博士只是
    給你們警告而已為其論據，並據提出警訊筆錄、相片二張為證。被告二人辯稱，
    二人將紅博士幼稚園門口之塑膠草皮拖離幼稚園大門（材質為鐵捲門）一．六至
    二公尺，再潑灑汽油點火燃燒其中一、二片塑膠草皮，而上開草皮縱完全燃燒未
    予撲滅亦不會延燒及幼稚園本體，其意僅在恐嚇取財，並無放火故意等語。經查
    ，被告二人在八十八年九月三十日電話中所言，如不付錢要讓被害人投資之幼稚
    園一家家關門，未言及以何手段使幼稚園一家家關門；其後將紅博士幼稚園大門
    之塑膠草皮拖離一．六至二公尺遠，再以汽油點火燃燒前開塑膠草皮二片，有相
    片二張在卷可稽，而前開塑膠草皮被燒後，縱未撲滅亦不會延燒及幼稚園本體，
    業經被害人到院指述屬實，參酌被告二人刻意將緊連在大門（鐵捲門）外之塑膠
    草皮拖離鐵捲門一．六至二公尺遠，如被告等有意放火燒紅博士幼稚園，其既以
    汽油為燃燒之工具，其隨意潑灑在該幼稚園建築本體上，係屬輕而易舉之事，其
    不為此舉，反在幼稚園大門外為之，且將原緊連幼稚園大門之塑膠草皮拖離大門
    一．六至二公尺之遠，顯係作為警告被害人付錢之用，僅有毀損一般物品之犯罪
    故意，尚無放火罪之犯罪故意。此外，復查無其他積極證據足資認定被告有何放
    火罪之犯行，原應為無罪之諭知，惟公訴人認被告所犯此部分與前開有罪（恐嚇
    罪）部分有方法、結果之牽連關係之裁判上之一罪關係，爰不另為無罪之諭知。
據上論斷，應依刑事訴訟法第二百九十九條第一項前段、刑法第二十八條、第五十六
條、第三百四十四條、第三百四十六條第三項、第一項、第二十六條前段、第四十二
條第二項、第五十一條第五款，罰金罰鍰提高標準條例第一條前段、第二條，判決如
主文。
中      華      民      國    八十八    年    十二      月    十五      日
                                      法  官   陳 學 德
右正本證明與原本無異。
如不服本判決，應於判決送達後十日內向本院提出上訴狀，上訴於臺灣高等法院臺中
分院( 須附繕本 )。
                                      書記官
中      華      民      國    八十八    年    十二      月    十六      日
附錄：論罪科刑法條
刑法第三百四十六條
意圖為自己或第三人不法之所有，以恐嚇使人將本人或第三人之物交付者，處六月以
上五年以下有期徒刑，得併科一千元以下罰金。
以前項方法得財產上不法之利益，或使第三人得之者，亦同
前二項之未遂犯罰之。
刑法第三百四十四條
乘他人急迫、輕率或無經驗，貸以金錢或其他物品，而取得與原本顯不相當之重利者
，處一年以下有期徒刑、拘役或科或併科一千元以下罰金。


司法院資訊處製作；財團法人民間司法改革基金會備份。
